臺灣雲林地方法院刑事判決　　　　　　　 95年度訴字第908號
公　訴　人　臺灣雲林地方法院檢察署檢察官
被　　　告　戊○○
　　　　　　　　　　（另案在臺灣雲林第二監獄執行中）
指定辯護人　洪士凱律師
上列被告因違反毒品危害防制條例案件，經檢察官提起公訴（95
年度偵字第5815號），本院判決如下：
    主  文
戊○○無罪。
    理  由
一、公訴意旨略以：被告戊○○明知海洛因係毒品危害防制條例
    第2 條第2 項第1 款所列之第一級毒品，依法不得販賣、持
    有，竟基於販賣毒品海洛因之概括犯意，於民國（下同）94
    年5 、6 月間，在臺中市○區○○路2 之12號住處，以新臺
    幣（下同）1,000 元之價格，連續販賣數量不詳之毒品海洛
    因予丁○○2 次。嗣於95年8 月16日上午12時許，在臺北市
    大安區○○路與通化街口，經警查獲丁○○持有毒品海洛因
    後，再依丁○○供述，得知上情。因認被告係犯毒品危害防
    制條例第4 條第1 項之販賣第1 級毒品罪嫌。
二、公訴意旨認被告涉有上揭犯行，係以證人丁○○之警詢筆錄
    及檢察官訊問筆錄中之證述為據。
三、關於證據能力方面：被告提出之「台中市東區新庄里證明書
    」1 張，公訴人主張為傳聞證據，應無證據能力，本院認為
    依刑事訴訟法第159 條第1 項之規定，應不得作為證據。另
    公訴人提出之證據，經被告於審判程序同意作為證據，而就
    被告以外之人於審判外之言詞陳述部分，本院審酌其等之警
    詢筆錄係以被告或證人身分接受詢問，以一問一答方式詢答
    ，經其閱覽筆錄無訛後，再簽名捺印所製作完成等之作成時
    情況；又檢察官嗣後之訊問筆錄部分，均經具結，無顯不可
    信之情況等情，依刑事訴訟法第159 條之1 第2 項、第159
    條之5 規定，認均得為證據。至於其他調查之紀錄文書及證
    明文書，或證人提出之文書部分，業經當事人同意為證，本
    院並認為合於刑事訴訟法第159 條之4 、第159 條之5 第1
    項之規定，亦得為證據。
四、被告否認犯罪，其辯稱：「我93年中就已經搬離振興路2 之
    12號，因為那邊被人買走了，房子就被拆了，我們就離開那
    裡，搬到同路114 號。94年4 月我有一件毒品要執行，當初
    信也是註記2 之12號，管區警員也是拿到振興路114 號給我
    簽收的。還有我跟丁○○有薪資上的糾紛，我當時在台北作
    切豬骨的工作曾經僱用他，他有時沒有按時工作」等語。又
    辯護意旨略以：依起訴書係指被告振興路2 之12號戶籍地，
    可是被告在起訴書所指時間就已經搬離到振興路114 號，那
    房子也是向人租的，所以戶籍仍設於振興路2 之12號，證人
    之指述，顯不可採等語。
五、按犯罪事實應依證據認定之，無證據不得認定犯罪事實；又
    不能證明被告犯罪者，應諭知無罪之判決，刑事訴訟法第15
    4 條第2 項、第301 條第1 項前段分別定有明文。次按刑事
    訴訟法上所謂認定犯罪事實之證據，係指足以認定被告確有
    犯罪行為之積極證據而言，如未能發現相當證據，或證據不
    足以證明，自不能以推測或擬制之方法，以為裁判基礎，最
    高法院29年上字第3105號、40年臺上字第86號判例可資參照
    。另認定犯罪事實所憑之證據，雖不以直接證據為限，間接
    證據亦包括在內，然而無論直接或間接證據，其為訴訟上之
    證明，須於通常一般之人均不致有所懷疑，而得確信其為真
    實之程度者，始得據為有罪之認定，倘其證明尚未達到此一
    程度，而有合理之懷疑存在時，致事實審法院無從為有罪之
    確信，因而為無罪之判決，尚不得任意指為違法，亦有最高
    法院76年臺上字第4986號判例足參。
六、本院之判斷：
  (一)、證人丁○○於95年8 月16日下午1 時至1 時40分，在第1
      次警詢筆錄中，就其在當日中午12時許，在台北市○○區
      ○○路與通化街口，為警查獲持有第一級毒品海洛因1 包
      淨重0.1 公克之犯行，係供稱：「……我是於92年4 月間
      因毒品案滿期出獄，出獄後到今年6 月間才又開始施用海
      洛因。……（所施用之海洛因）係於95年8 月16日上午大
      約11時左右，在台北市○○區○○街向綽號『阿文』之男
      子購買海洛因，只購買約2 次，每次1 包新臺幣1000元。
      ……認識沒多久，都是他主動來找我的，他真實姓名、地
      址、電話我都不知道，年紀約30至40歲許。……」等語，
      始終未曾提及被告之名。然其於同日下午7 時10分至7 時
      30分，在第2 次警詢筆錄中則證述：「我能夠提供我曾向
      其購買過毒品海洛因之男子『阿杰』。是的，沒錯就是戊
      ○○賣我毒品海洛因的。……我跟他購買過多次，在94年
      5 月15日17時許，在戊○○之住處（臺中市○區○○里○○
      鄰○○路2 之12號），以新臺幣2,000 元向戊○○購得海
      洛因1 包。……（你是否曾去過戊○○之住處？地址為何
      ？最後一次於何時見過他？）我有去過，我知道都是在臺
      中市○區○○里○○鄰○○路2 之12號。最後一次是在94年
      5 月15日17時許在他家中見過他。……」等語。嗣其於同
      年11月2 日，在檢察官訊問中又證稱：「（你去年曾因施
      用毒品被查獲？）是的。（當時所施用之海洛因毒品來源
      ？）請我朋友戊○○幫我拿，拿了2 次，我在台中請他幫
      我拿，我去他家找他，我先拿錢給他再拜託他去幫我買，
      2 次都是拿1,000 元給他。……（在幾月間請他幫你拿的
      ？）去年的5 、6 月間。……（這2 次請戊○○幫你拿海
      洛因後在何處施用？）都在戊○○家中以注射針筒方式施
      用，針筒是我自己去買的。……（你去年被警察查獲當時
      所扣得之海洛因毒品是向何人購買？）那是請別人買的，
      我請戊○○幫我拿的海洛因毒品早就用完了。……」等語
      。
  (二)、依證人丁○○上揭證述情節，顯然存有下列疑竇及矛盾之
      處：
    1.、其於警詢之初，係指另一綽號「阿文」者販毒，並未曾
        提及被告，何以於6 小時後之第2 次警詢中，又突然主
        動向警供述被告販毒？其動機及歷程頗令人生疑！
    2.、證人先稱自92年4 月出獄後，迄至95年6 月間才又開始
        施用海洛因云云，則其何以會於94年5 、6 月間向被告
        購買海洛因施用？時間豈不矛盾！
    3.、證人先稱向被告購買海洛因多次，其中於94年5 月15日
        17時許，在戊○○之住處，以2,000 元購得海洛因1 包
        云云；惟其嗣又稱請被告代拿2 次，2 次都是1,000 元
        云云。其先後證述之購買情節，購買金額、次數，方式
        均不相同，其是否確向被告購買海洛因，實有甚大疑慮
        。
    4.、證人丁○○於檢察官訊問中先稱：「（你去年曾因施用
        毒品被查獲？）是的。（當時所施用之海洛因毒品來源
        ？）請我朋友戊○○幫我拿，拿了2 次，……」云云，
        後改稱：「（你去年被警察查獲當時所扣得之海洛因毒
        品是向何人購買？）那是請別人買的，我請戊○○幫我
        拿的海洛因毒品早就用完了。……」云云，前後所言顯
        然歧異，又被告於94年間，並未有任何毒品案件經移送
        ，有其之臺灣高等法院被告前案紀錄表1 份附卷可參（
        本院卷第21至22頁），其證述顯屬無據。又如檢察官及
        證人丁○○所訊答之意思，係指於95年8 月16日上午12
        時許，在臺北市經警查獲之該次犯行，但證人亦先稱：
        「請我朋友戊○○幫我拿」云云，後改稱：「那是請別
        人買的，我請戊○○幫我拿的海洛因毒品早就用完了」
        云云，矛盾歧異亦然。
  (三)、查被告固設籍在臺中市○區○○路114 號，有被告之全戶
      戶籍查詢資料1 張在卷可參，惟證人即臺中市東區新庄里
      里長乙○○於本院審判中證稱：「……（你是否知道台中
      市○區○○里○○路2 之12號的房子？）知道。那是我的
      轄區。（被告一家人是否曾經住在該處？）對，以前住在
      那裡。……他們搬到同一條路過去一點。2 之12號拆除了
      。（拆除）大約2 、3 年了。……2 之12號有很多間，原
      來是臺糖的房子，是房東向臺糖租的，分租給戊○○他家
      的。……（2 之12號拆除後，房子何時蓋好？）大約是94
      年10月左右。……（你說被告之前住振興路2 之12號的房
      子，還有其他房子沒有拆的嗎？）還有。4 間沒有拆。…
      …（你說被告住的2 之12號房子是何時拆的？）房子是94
      年10月蓋好的，那應該是92年底拆的。房子蓋了大約1年
      多至2 年之間。……（住的2 之12號拆除後，被告一家人
      是否馬上搬走？）房子拆除之前，房東就要他去找房子，
      他找很久才找到。……（被告搬到現在住處之外，還有無
      搬到別的地方？）沒有。……」等語。又被告原住之房屋
      經拆除後，已在原地興建門牌號碼為振興路2 之8 號、2
      之9 號、2 之10號、2 之11號等4 間建物，而該4 間建物
      之申報開工日期為93年9 月6 日，竣工日期為94年3 月25
      日，有證人乙○○之信函、臺中市政府96年3 月14日府都
      建字第0960053957號函及附送之開工申報書、核準開工備
      查函稿、建照執照影本、使用執照申請書及使用執照許可
      函稿影本等附卷可稽（本院卷第82、94至105 頁）。另被
      告之父賴輝確於93年5 月間，向甲○○承租遷至臺中市○
      區○○路114 號，亦有房屋租賃契約書1 份在卷可參（本
      院卷第56至59頁）。再被告另案於94年4 月6 日及7 日經
      警查獲毒品案件、94年4 月30日經臺灣臺中地方法院檢察
      署傳喚執行、94年6 月6 日經臺灣臺中地方法院傳喚等之
      調查筆錄、搜索筆錄、送達證書等文書，均分別記載或送
      達至臺中市○區○○路114 號，而臺中市○區○○路2 之
      12號之地址則經註記為戶籍地或遷移，有臺灣臺中地方法
      院檢察署94年度執字第3746號執行卷宗、94年度毒偵字第
      2202號偵查卷宗、臺灣臺中地方法院94年度訴字第1757號
      刑事卷宗等卷內之上揭文書可參，並據證人即臺中市警察
      局第三分局立德派出所執行送達之警察丙○○於本院審判
      中證述可佐。故被告辯稱其係在93年年中遷出臺中市○區
      ○○路114 號後，即未住在該址等語，自屬可信。但證人
      丁○○竟於警詢中證稱係在臺中市○區○○路114 號被告
      住處，向被告購買毒品云云，核以上情，其證述內容自非
      屬實。
七、綜上所述，本件依調查證據之結果，並無積極證據足以證明
    被告有公訴意旨所指之犯行，而檢察官所舉不利於被告之證
    據，亦未達「通常一般之人均不致有所懷疑，而得確信其為
    真實之程度」，即不能遽認被告有此犯罪之認定，揆諸首開
    說明，不能證明被告犯罪，應為無罪之諭知。
八、依刑事訴訟法第301條第1項，判決如主文。
本件經檢察官朱健福到庭執行職務。
中　　華　　民　　國　　96　　年　　4 　　月　　30　　日
            刑事第六庭  審判長  法  官  吳基華
                                法  官  林俊良
                                法  官  冷明珍
以上正本證明與原本無異。
如不服本判決，應於送達後10日內，向本院提出上訴狀。（須附
繕本）
                                書記官  蕭應欽
中　　華　　民　　國　　96　　年　　4 　　月　　30　　日
